最高法院刑事判決　　　　　　　　　 110年度台上字第5673號
上　訴　人　臺灣高等檢察署臺中檢察分署檢察官陳幸敏
被　　　告　戴明益



上　訴　人　張瑞明
（被　告）　　　　　


上列上訴人等因被告等加重強盜等罪案件，不服臺灣高等法院臺
中分院中華民國110 年5 月13日第二審判決（110 年度上訴字第
372 號，起訴案號：臺灣彰化地方檢察署109 年度偵字第7997、
8419、8661、10016 號），提起上訴，本院判決如下：
    主  文
上訴駁回。
    理  由
一、按刑事訴訟法第377 條規定，上訴於第三審法院，非以判決
    違背法令為理由，不得為之。是提起第三審上訴，應以原判
    決違背法令為理由，係屬法定要件。如果上訴理由書狀並未
    依據卷內訴訟資料，具體指摘原判決不適用何種法則或如何
    適用不當，或所指摘原判決違法情事，顯與法律規定得為第
    三審上訴理由之違法情形不相適合時，均應認其上訴為違背
    法律上之程式，予以駁回。
二、本件原判決綜合全案證據資料，本於事實審法院之推理作用
    ，以不能證明被告戴明益有如公訴意旨所指關於共同犯未經
    許可持有具有殺傷力槍枝及子彈部分之犯行，因而撤銷第一
    審關於被告戴明益此部分之科刑判決，改判諭知戴明益被訴
    關於共同犯未經許可持有具有殺傷力之槍枝及子彈部分均無
    罪外；另認定上訴人張瑞明有如其事實欄一所載之共同犯攜
    帶兇器強盜（一行為同時觸犯共同未經許可持有具有殺傷力
    之槍枝及子彈罪）之犯行，因而維持第一審關於張瑞明此部
    分之科刑判決，而駁回張瑞明在第二審之上訴，已詳述其所
    憑證據及認定之理由。核其所為之論斷，俱有卷內資料可資
    覆按；從形式上觀察，原判決就上開部分並無足以影響其判
    決結果之違法情形存在。
三、上訴人等上訴意旨：
㈠、檢察官上訴意旨略稱：張瑞明於偵查中及第一審與原審均證
    稱第一審同案被告張矗夫（業經第一審判刑確定）及莊貴鈞
    （業經原審判刑確定）攜帶對本件被害人張慶昌犯強盜罪之
    手槍及子彈均係由被告戴明益交予張矗夫攜帶使用云云，核
    與張矗夫於偵查中及第一審所述相符，乃原審置上述證據於
    不顧，竟採信張矗夫於原審翻異前供後所為有利於戴明益之
    證詞，認定本件犯案之手槍（及子彈），係由張瑞明提供予
    張矗夫及莊貴鈞攜帶使用，戴明益對此並不知情亦未參與，
    而就此部分改判諭知戴明益無罪，不無可議云云。
㈡、張瑞明上訴意旨略稱：⒈伊僅向張矗夫表示與張慶昌有債務
    糾紛，要彼等去向張慶昌恐嚇取財而已，未料張矗夫竟攜帶
    手槍及子彈對張慶昌為強盜犯行，故本件關於攜帶手槍及子
    彈對張慶昌為強盜部分，乃張矗夫及莊貴鈞個人之行為，與
    伊無關，伊對此既不知情亦未參與，自不得令伊負此部分罪
    責。⒉伊於原審曾聲請傳喚張慶昌到庭與其對質，以查明其
    於事前是否知悉張矗夫及莊貴鈞將攜帶手槍及子彈對張慶昌
    為強盜犯行，以及查明張矗夫等人攜帶犯本件強盜罪之手槍
    ，與後來遭警員扣案手槍之顏色與型號是否相同等節，但原
    審對伊上開證據調查請求未予准許，允有欠妥云云。
四、惟查：
㈠、取捨證據及認定事實，乃事實審法院職權之行使，其對證據
    證明力所為之判斷，苟不悖通常一般人日常生活之經驗，又
    未違背客觀上應認為確實之定則，並已敘明其何以為此判斷
    之心證理由者，即不能任意指為違法。原判決就其憑何認定
    上訴人張瑞明確有前揭共同攜帶兇器強盜犯行；以及何以尚
    不能證明被告戴明益有本件被訴關於共同未經許可持有具有
    殺傷力槍枝及子彈部分之犯行，已就相關事證詳加調查論列
    ，復綜合上訴人張瑞明及被告戴明益之供詞，徵引同案被告
    莊貴鈞及張矗夫之供述，參酌被害人張慶昌、卓淇媚（張慶
    昌之妻）及證人蕭耀堂之證詞，佐以卷附監視錄影器影像、
    車輛協尋電腦輸入單、車輛尋獲電腦輸入單、失車－案件基
    本資料、車行紀錄匯出資料、行車軌跡照片，並徵引扣案手
    槍及子彈之鑑定書等證據資料，參互斟酌判斷，資為前揭認
    定，已詳細說明其取捨證據判斷之依據及得心證之理由，並
    就上訴人張瑞明翻異前供，雖承認其與張慶昌有債務糾紛，
    曾指示張矗夫及莊貴鈞向張慶昌「借錢」，但否認有要張矗
    夫及莊貴鈞攜帶手槍及子彈對張慶昌為強盜犯行云云之辯解
    ，乃卸責之詞，與事實不符；又張矗夫於偵查中及第一審所
    述本件扣案之手槍及子彈，係由戴明益交付云云，以及張瑞
    明於偵查中、第一審與原審所稱本件扣案之手槍及子彈是戴
    明益所有云云，經調查結果均非實在等旨，業已明確說明其
    證據之取捨及事實認定之理由綦詳，另敘明：⒈上訴人張瑞
    明於原審原先承認有交付本件扣案之手槍及子彈予張矗夫及
    莊貴鈞攜帶向張慶昌為強盜之犯行，嗣否認有上開之犯行，
    並辯稱：其與張慶昌有糾紛，有帶張矗夫等人去確認張慶昌
    之住所，跟他們說是哪一間，但是沒有叫他們持槍強盜，只
    叫他們以恐嚇手段去向張慶昌「借錢」，之後才聽張矗夫說
    他們攜帶手槍及子彈去云云。但查上訴人張瑞明於偵查中及
    第一審已自承：我知道張矗夫當時身上有攜帶手槍，……張
    矗夫來的時候就有帶在身上了，……我知道張矗夫及莊貴鈞
    要去向張慶昌「借錢」是有拿槍過去的，我除了要張矗夫他
    們去拿錢外，也有要教訓張慶昌之意思等語，並陳明對本件
    起訴之犯罪事實願意認罪等語。⒉張矗夫於警詢時、偵查中
    、第一審及原審均證稱：扣案手槍及子彈係由張瑞明交付，
    張瑞明指示並知道我有帶槍前往張慶昌住處「借錢」，且張
    瑞明事前刻意避開與張慶昌碰面，暗中帶我前去確認張慶昌
    之住處云云。茲查上訴人張瑞明與張慶昌有糾紛，自己避不
    出面，卻唆使與張慶昌不認識之張矗夫及莊貴鈞攜帶手槍及
    子彈前去向張慶昌「借錢」，自難認其對張矗夫及莊貴鈞共
    同未經許可持有手槍、子彈及攜帶兇器強盜等犯行無須共同
    負擔刑責等旨，已明確說明論斷上訴人張瑞明於原審翻異前
    供，否認有指示張矗夫及莊貴鈞攜帶手槍及子彈對張慶昌為
    強盜犯行云云之辯解，何以不足採信之理由綦詳。另敘明：
    ⒈張矗夫於警詢時已供稱：本件經扣案之手槍及子彈係其本
    人所有（嗣因故交由張瑞明代為保管）云云，於偵查中則改
    稱：本件扣案之手槍及子彈是張瑞明交付等語，於原審又證
    稱：本件扣案之手槍及子彈是伊向綽號「阿忠」者以新臺幣
    6 萬元購買後，張瑞明經常拿來拿去，在民國109 年9 月23
    日偵訊前，伊與張瑞明在看守所中央臺，張瑞明要伊指證說
    本件扣案之手槍及子彈是來自戴明益，伊當時並不認識戴明
    益，是張瑞明叫伊這樣講，所以伊在第一審才亂說，把責任
    推給戴明益，事實上本件扣案之手槍及子彈是張瑞明交給伊
    的，戴明益不知道伊有攜帶手槍及子彈前去張慶昌住處等語
    。⒉張矗夫於警詢時供承本件扣案之手槍及子彈係其所有，
    但與張瑞明會輪流持有保管，與戴明益無關等語，核與其於
    原審證述之內容相符。張矗夫雖於109 年9 月23日偵訊中，
    一開始仍供稱本件扣案之手槍及子彈是張瑞明交付等語，嗣
    經張瑞明之選任辯護人表示：「我的當事人張瑞明有講到說
    槍枝實際上不是他交給張矗夫的，可否就這點跟張矗夫再確
    認一下」等語後，張矗夫方改稱：「那天有2 個人來，另1
    個人我不知道名字，槍不是張瑞明拿給我，是他旁邊駕駛座
    的那個人拿槍給我的」等語，張矗夫於其後之偵查中、第一
    審亦附和張瑞明之說法，仍指稱本件扣案之手槍及子彈是來
    自戴明益云云。然而，細繹剖析張矗夫於警詢時、偵查中及
    第一審與原審之供述，可見張矗夫於第一審之證詞，應係受
    張瑞明辯護人不當之誘導而為不實之陳述，應以其於警詢時
    、偵查初期及原審之陳述較為可信。⒊張瑞明於109 年8 月
    8 日偵查中證稱：「（問：據張矗夫稱他當時身上有帶1 支
    槍，你知道這件事嗎？）我知道。（問：槍是怎麼來的？是
    你交給他的嗎？）不是我交給他的，是張矗夫來的時候就有
    帶在身上了」等語。由張瑞明上開供述足見倘若本件扣案之
    手槍及子彈若係戴明益所提供，衡情張瑞明於偵查中即應為
    如此之供述，但其於偵查中卻稱係張矗夫攜帶來的等語，益
    徵張瑞明指述扣案之手槍及子彈是來自戴明益一節要與事實
    不符，自不足為採。⒋莊貴鈞於原審審理時證述：109 年9
    月23日那一天，其在看守所的中央臺，有聽到張瑞明叫張矗
    夫說槍枝是向戴明益拿的，張矗夫好像有說「好」等語，已
    明確說明何以認定張瑞明所指本件扣案之手槍及子彈係戴明
    益交予張矗夫及莊貴鈞攜帶對張慶昌為強盜犯行一節，並非
    事實，不足採信等旨綦詳。核其所為論斷俱有卷內證據資料
    足憑。張瑞明及檢察官此部分上訴意旨，無非均係就原審採
    證認事之職權行使，持憑己見，再為事實上之爭執，皆非適
    法之第三審上訴理由。
㈡、當事人、代理人、辯護人或輔佐人聲請調查之證據，法院認
    為不必要者，依刑事訴訟法第163 條之2 第1 項規定，得以
    裁定駁回之，或於判決內說明何以不予調查之理由，而毋庸
    為無益之調查。所謂不必要，依同條第2 項規定，係指客觀
    上不能調查者、與待證事實無重要關係者、待證事實已臻明
    瞭無再調查之必要者及同一證據再行聲請者而言。如法院依
    據卷內資料，已足為被告犯罪之明確認定者，而對被告或其
    辯護人聲請之證據事項不為無益之調查，自難謂有何調查證
    據未盡之違誤。原判決已於理由內敘明依據上訴人張瑞明於
    原審之供詞，與第一審同案被告張矗夫及莊貴鈞、戴明益之
    指述，已足資認定上訴人張瑞明因與張慶昌有糾紛，乃指示
    並將本件扣案之手槍及子彈交予張矗夫及莊貴鈞攜帶前去張
    慶昌住所對之實行強盜犯行等情，事證明確，因而不再依上
    訴人張瑞明及其辯護人之聲請為無益之調查，已於判決中敘
    明其理由（見原判決第26頁第15至22行）。上訴人張瑞明此
    部分上訴意旨所指，核與依法應於審判期日調查之證據而未
    予調查之違法情形不相適合，同非第三審上訴之合法理由。
五、依首揭規定及說明，本件檢察官及張瑞明之上訴均不合法律
    上之程式，應併予駁回。至於原判決關於戴明益幫助恐嚇取
    財部分，檢察官上訴書並未聲明對該部分上訴，亦未敘明對
    該部分不服原判決之理由，該部分與戴明益被訴非法持有槍
    枝及子彈部分亦無不可分關係，依新修正刑事訴訟法第348
    條之規定，該部分應已確定而非在本院審理範圍，附此敘明
    。
據上論結，應依刑事訴訟法第395 條前段，判決如主文。
中    華    民    國   110    年    11    月    25    日
                  刑事第一庭審判長法  官  郭  毓  洲  
                                  法  官  林  英  志  
                                  法  官  林  靜  芬  
                                  法  官  蔡  憲  德  
                                  法  官  周  盈  文  
本件正本證明與原本無異
                                  書記官
中    華    民    國   110    年    11    月    30    日